---
title: "EDA_analysis"
author: "DC"
date: "`r Sys.Date()`"
output: pdf_document
pdf_document: default
---

```{r setup, include=FALSE}
knitr::opts_chunk$set(echo = TRUE)
```

Se cargan los archivos csv como tablas en duckdb, ver script load_dara.R

```{r, warning=FALSE, message=FALSE}
source('load_data.R')
```

## Análisis Exploratorio

### ¿Cómo evoluciona la cantidad de pedidos en el tiempo?

```{r}
dbGetQuery(
    con,
    "
    SELECT * FROM pedidos LIMIT 3;
    "
)
```

```{r}
pedidos_mes_año <- dbGetQuery(con, 
          "
             WITH pedidos_por_mes AS (
                SELECT pedido_id,
                EXTRACT(year FROM fecha_pedido) As año,
                EXTRACT(month FROM fecha_pedido) AS mes
                FROM pedidos
                WHERE estado = 'entregado'
             )
             
             SELECT COUNT(pedido_id) AS pedidos,
             mes,
             año,
             FROM pedidos_por_mes
             GROUP BY año, mes;
          "
          )
```

```{r}
head(pedidos_mes_año)
```

Se carga librería para visualización

```{r}
library(ggplot2)
```

```{r}
g <- ggplot(data = pedidos_mes_año, aes(x = factor(mes), y = pedidos))
g <- g + facet_grid(cols=vars(año)) +  geom_col() + labs(x = 'mes', title='Suma de pedidos por mes del año') 
g
```

Se observa un marcada estacionalidad en la cantidad de pedidos, con picos en el mes de diciembre y mínimos en los meses de invierno. También se observa un crecimiento en la cantidad de pedidos la cual conviene investigar.

### ¿El aumento en demanda se debe nuevos clientes ingresando cada año?

```{r}
dbGetQuery(
    con,
    "
    SELECT * FROM clientes LIMIT 3;
    "
)
```

```{r}
total_clientes_año <- dbGetQuery(
    con,
    "
    WITH cliente_año AS (
    SELECT 
        COUNT(cliente_id) AS clientes,
        EXTRACT(year FROM fecha_alta) AS año
    FROM clientes
    GROUP BY año
    )
    
    SELECT
        año,
        SUM(clientes)
        OVER(   
                ORDER BY año ASC
                ROWS BETWEEN UNBOUNDED PRECEDING
                AND CURRENT ROW) AS total_clientes,
    FROM cliente_año
    ORDER BY año DESC;
    "
)
```

```{r}
g <- ggplot(data=total_clientes_año, aes(x = factor(año), y = total_clientes))
g <- g + geom_col() + labs(title = 'Clientes acumulados por año', x = 'Año', y='Clientes')
g
```

Se observa como crece la cantidad de clientes en cada año lo que indica que al menos en parte el crecimiento de demanda se debe a la incremento anual de clientes.

Se cierra la conexión para liberar memoria

```{r}
# Desconectar y liberar memoria
dbDisconnect(con, shutdown = TRUE)
```
