---
title: "EDA_analysis"
author: "DC"
date: "`r Sys.Date()`"
output: pdf_document
pdf_document: default
---

```{r setup, include=FALSE}
knitr::opts_chunk$set(echo = TRUE)
```

Se importan librerías para manipular datos y fechas

```{r, message=FALSE}
library(dplyr)
library(lubridate)
```

Se cargan los archivos csv como tablas en duckdb, ver script load_dara.R

```{r, warning=FALSE, message=FALSE}
source('load_data.R')
```

## Análisis Exploratorio

### ¿Cómo evoluciona la cantidad de pedidos en el tiempo?

```{r}
dbGetQuery(
    con,
    "
    SELECT * FROM pedidos LIMIT 3;
    "
)
```

```{r}
pedidos_mes_año <- dbGetQuery(con, 
          "
             WITH pedidos_por_mes AS (
                SELECT pedido_id,
                EXTRACT(year FROM fecha_pedido) As año,
                EXTRACT(month FROM fecha_pedido) AS mes
                FROM pedidos
                WHERE estado = 'entregado'
             )
             
             SELECT COUNT(pedido_id) AS pedidos,
             mes,
             año,
             FROM pedidos_por_mes
             GROUP BY año, mes;
          "
          )
```

```{r}
head(pedidos_mes_año)
```

Se carga librería para visualización

```{r}
library(ggplot2)
```

```{r}
g <- ggplot(data = pedidos_mes_año, aes(x = factor(mes), y = pedidos))
g <- g + facet_grid(cols=vars(año)) +  geom_col() + labs(x = 'mes', title='Suma de pedidos por mes del año') 
g
```

Se observa un marcada estacionalidad en la cantidad de pedidos mensuales, con picos en el mes de diciembre y mínimos en los meses de invierno.

```{r}
# Registrar el data.frame como una tabla en DuckDB
dbWriteTable(con, "pedidos_mes_año", pedidos_mes_año, overwrite=TRUE)

pedidos_año <- dbGetQuery(
    con,
    "
    SELECT año, SUM(pedidos) AS pedidos
    FROM pedidos_mes_año
    GROUP BY año;
    "
)
```

```{r}
g <- ggplot(data = pedidos_año, aes(x = factor(año), y = pedidos))
g <- g +  geom_col() + labs(x = 'Año', title='Suma de pedidos por año') 
g
```

Hay un aumento anual de pedidos en los últimos años

```{r}
dbGetQuery(
    con,
    "
    WITH pedidos_año AS (
        SELECT año, SUM(pedidos) AS pedidos
        FROM pedidos_mes_año
        GROUP BY año
    )
    
    SELECT
    año,
    ROUND(
    (pedidos - LAG(pedidos) OVER(ORDER BY año)) 
    / (LAG(pedidos) OVER(ORDER BY año)) * 100, 2) || ' %' AS inc_pedidos
    FROM pedidos_año
    "
)
```

El crecimiento en el número de pedidos en 2023 respecto al año anterior es del 4.31% y del 2.59% en 2024

### ¿El aumento en demanda se debe nuevos clientes ingresando cada año?

```{r}
dbGetQuery(
    con,
    "
    SELECT * FROM clientes LIMIT 3;
    "
)
```

### ¿Cómo evoluciona la cantidad de clientes en el tiempo?

Se crea una tabla backbone de fechas en serie

```{r}
fechas_limite <- dbGetQuery(
    con,
    "
    SELECT 
    MIN(fecha_alta) AS fecha_inicio_alta,
    MAX(fecha_alta) AS fecha_fin_alta,
    MIN(fecha_baja) AS fecha_inicio_baja,
    MAX(fecha_baja) AS fecha_fin_baja
    FROM clientes;
    "
)
```

```{r}
fechas_limite
```

```{r}
inicio <- ymd('2020-01-01')
fin <- ymd('2024-12-31')

dates <- c(inicio)
new_date <- inicio

while (new_date <= fin) {
    new_date = new_date + days(x=1)
    dates <- c(dates, new_date)
}

dates_df <- data.frame(date= dates)

# Registrar el data.frame como una tabla en DuckDB
dbWriteTable(con, "serie_fechas", dates_df, overwrite=TRUE)

dates_df
```

```{r}
clientes_diarios <- dbGetQuery(
    con,
    "
    SELECT date,
        (SELECT COUNT(cliente_id) FROM clientes WHERE fecha_alta <= date)
        AS clientes_alta,
        (SELECT COUNT(cliente_id) FROM clientes WHERE fecha_baja <= date) 
        AS clientes_baja
    FROM serie_fechas;
    "
)

head(clientes_diarios)
```

```{r}
g <- ggplot(data = clientes_diarios, aes(x = dates))
g <- g + geom_line(aes(y = clientes_alta), color='blue') +
        geom_line(aes(y = clientes_baja), color='red') + 
        geom_line(aes(y = (clientes_alta - clientes_baja))) +
    labs(title='Evlolución de clientes en el tiempo', x ='fecha', y='cantitad clientes')
g
```

```{r}
dbWriteTable(con, "clientes_diarios", clientes_diarios, overwrite=TRUE)

dbGetQuery(
    con,
    "
    WITH clientes_fin_año AS (
        SELECT
        EXTRACT(year FROM date) AS date,
        clientes_alta - clientes_baja AS clientes_activos
        FROM clientes_diarios
        WHERE date IN ('2022-12-31', '2023-12-31','2024-12-31')
    )
    
    SELECT
        date,
        clientes_activos,
        ROUND(
                (clientes_activos - LAG(clientes_activos) OVER(ORDER BY date)) /
                LAG(clientes_activos) OVER(ORDER BY date) * 100
            , 2) || ' %' AS incremento_porcentual
    FROM clientes_fin_año;
        
    "
)
```

El incremento de clientes correlaciona con el incremento en la cantidad de pedidos.

Se cierra la conexión para liberar memoria

```{r}
# Desconectar y liberar memoria
dbDisconnect(con, shutdown = TRUE)
```
